【裁判字號】    98,簡抗,10
【裁判日期】    981028
【裁判案由】    給付管理費等
【裁判全文】
臺灣士林地方法院民事裁定  98年度簡抗字第10號
抗  告  人  太陽住商大廈管理委員會
                        理中心
法定代理人  甲○○
相  對  人  乙○○
抗告人與相對人間請求給付管理費等事件，抗告人對於民國98年
9 月14日本院內湖簡易庭所為第一審之裁定（98年度湖簡調字第
364號）提起抗告，本院裁定如下：
    主  文
抗告駁回。
抗告費用由抗告人負擔。
    理  由
一、按第二審法院認抗告為無理由者，應為駁回之裁定，此觀諸
    民事訴訟法第495 條之1 第1 項準用同法第449 條第1 項之
    規定自明。又上開規定，於對於簡易程序之第一審裁定所為
    之抗告，亦適用之，同法第436 之1 第3 項定有明文。
二、原審裁定略以：依抗告人所提之太陽住商大廈管理委員會組
    織章程及規約第18條第2 款約定（下稱「系爭約款」），兩
    造間涉訟時，合意以臺灣臺北地方法院為第一審管轄法院，
    依民事訴訟法第24條第1 項之規定，自應由臺灣臺北地方法
    院管轄，茲抗告人向無管轄權之本院起訴，顯係違誤，爰依
    職權將本件移送於該管轄法院等情。
三、本件抗告意旨則以：抗告人曾聲請對第三人發支付命令，經
    臺灣臺北地方法院駁回，請鈞院受理本案，故提出抗告云云
    。
四、按住戶規約為一個共同行為，亦即全體共同之意思表示，是
    如住戶規約明定合意管轄法院仍屬有效，住戶應受拘束（臺
    灣臺中地方法院89年11月份法律座談會決議及臺灣高等法院
    研究意見參照）。是當事人兩造以合意定第一審管轄法院後
    ，當事人及法院均應受其拘束，且除專屬管轄外，得排斥其
    他審判籍而優先適用。至於原告依督促程序向法院聲請對被
    告核發支付命令，係因民事訴訟法第510 條規定支付命令之
    聲請專屬於被告住所地之法院管轄，尚不得據以認為原告有
    拋棄合意定管轄法院權益之意，而被告依同法第516 條第1
    項之規定，不附理由具狀向法院提出異議，既非就訴訟標的
    之法律關係為實體上之陳述，亦非以言詞為辯論，顯與同法
    第25條所謂「為『本案』之『言詞』辯論」迥不相侔（詳參
    姚瑞光著，民事訴訟法論，第58至59頁，78年3 月版；王甲
    乙、楊建華、鄭健才合著，民事訴訟法新論，第32頁，89年
    7 月版），而無該條擬制合意管轄規定之適用。經查：
  (一)、依相對人所提出系爭約款約定：「有關區分所有權人、管
      理委員會或利害關係人間訴訟時，應以管轄本大廈所在之
      臺北地方法院為第一審法院」。顯見該社區全體區分所有
      權人所定之住戶規約，已合意以臺灣臺北地方法院定為第
      一審管轄法院，揆諸前揭說明，上開約定應屬有效，區分
      所有權人、管理委員會均受其拘束，抗告人既為該社區管
      理委員會，自應受該系爭約款之拘束。
  (二)、民事訴訟法第510 條既規定支付命令之聲請專屬於債務人
      住所地之法院管轄，是抗告人向相對人之住所地之本院聲
      請核發支付命令，係因上開合意管轄約定之效力，不能排
      除法律關於專屬管轄之規定所致，而相對人依同法第516
      條第1 項之規定，不附理由具狀向本院提出異議，既未就
      訴訟標的之法律關係為實體上之陳述，亦未以言詞為辯論
      ，依前揭說明，顯與同法第25條所謂「為『本案』之『言
      詞』辯論」不同，而無該條擬制合意管轄規定之適用。是
      相對人既已依法對本院所核發之支付命令提出異議，依同
      法第519 條第1 項之規定，以抗告人支付命令之聲請視為
      起訴或聲請調解。而依民事訴訟法第403 條第1 項第4 款
      規定，本件為強制調解案件，是應視為聲請調解，系爭約
      款既已合意定臺灣臺北地方法院為第一審管轄法院，自得
      排斥其他審判籍而優先適用，亦即本院就本件調解事件並
      無管轄權，而應以臺灣臺北地方法院為管轄法院。
五、綜上所述，原審將本件聲請裁定移轉於臺灣臺北地方法院，
    洵屬正當。抗告意旨指摘原裁定不當，求予廢棄，為無理由
    ，應予駁回其抗告。
中    華    民    國    98    年    10    月    28    日
                  民事第二庭  審判長法  官  方彬彬
                                    法  官  王怡雯
                                    法  官  絲鈺雲
以上正本證明與原本無異。
本件裁定不得再抗告。
中    華    民    國    98    年    10    月    30    日
                                    書記官  林玫熹


司法院資訊處製作；財團法人民間司法改革基金會備份。
